臺灣高等法院刑事判決
109年度上易字第1598號
上  訴  人  臺灣桃園地方檢察署檢察官 
被      告  劉世安




上列上訴人因被告違反毒品危害防制條例案件，不服臺灣桃園地
方法院109年度審易更一字第1號，中華民國109年6月19日所為之
第一審判決（起訴案號：臺灣桃園地方檢察署107年度偵字第515
6號），提起上訴，本院判決如下：
    主  文
上訴駁回。
    理  由
一、公訴意旨略以：被告劉世安明知甲基安非他命係毒品危害防
    制條例所列管之第二級毒品，非經主管機關許可，不得持有
    ，竟基於持有第二級毒品純質淨重二十公克以上之犯意，於
    民國96年2月23日傍晚某時，在桃園市○○區交流道附近某（
    起訴書將「某」誤載為「否」，應予更正）處，向真實姓名
    年籍不詳綽號「阿興」之成年男子購買甲基安非他命二包（
    驗前分別含袋毛重38.68公克、94.38公克，因鑑驗分別取用
    0.11公克、0.12公克，驗前純質淨重合計40.17公克）而持
    有之。嗣於96年2月26日晚上8時30分，經行政院海岸巡防署
    海岸巡防總局北部地區巡防局臺北機動查緝隊（下稱海巡隊
    ）人員會同臺北市政府警察局中山分局員警，被告在桃園市
    ○○區○○路○段00巷00弄00○00號2樓（下稱○○路址）為海巡隊
    人員查獲，並在該址及桃園市○○區○○路000巷00號2樓（下稱
    ○○路址）扣得上開甲基安非他命成品二包、安非他命結晶篩
    網二具、勺子四支、攪拌器一支、分裝袋一批、烘培燈一具
    、葡萄糖一包、不銹鋼四方容器一個、塑膠容器二個、過濾
    網一具、鋁製容器一個、玻璃瓶一個（內裝液態安非他命）
    、2000CC燒杯一個（內裝液態甲基安非他命）、1000CC燒杯
    一個（內裝液態甲基安非他命）、塑膠桶（內裝氯化鈉）、
    酒精燈一具、吸食器一具、ACETONE藥水一瓶、溫度計一支
    、雙氧水空瓶一瓶、食鹽水一瓶（內裝液態甲基安非他命）
    、城乙化工原料一包、鍋盒一具（內裝甲基安非他命結晶）
    、電磁爐一具、塑膠桶一個（內裝液態甲基安非他命）、紅
    色塑膠盒一具（內裝液態甲基安非他命，起訴書漏載甲基，
    應予補充）、電子磅秤一具、吸食器一具、溫度計兼攪拌器
    一支、寶鼎電冰箱一臺、ELCOLD電冰箱一臺、LG電冰箱一臺
    、SED行動電話（含0000000000號行動電話SIM卡）、OKWAP
    行動電話（含0000000000號行動電話SIM卡）、SEMPER.B.B.
    CALL、現金30萬400元等物，而被告所涉嫌製造第二級毒品
    未遂罪，經本院以98年度上訴字第997號判決（下稱另案）
    確定，被告於該案中供稱上開扣案甲基安非他命二包係其另
    行購入供己施用等情，始悉上情。因認被告涉犯毒品危害防
    制條例第11條第4項之持有第二級毒品純質淨重二十公克以
    上罪嫌等語。
二、原判決意旨略以：
（一）被告於96年2月25日某時，在○○路址，以不詳方式，施用
      甲基安非他命一次。嗣於翌（26）日晚上8時30分，在○○
      路址為警查獲，由被告帶同警方前往○○路址，並扣得甲基
      安非他命二包（驗餘含袋毛重合計132.83公克，驗前純質
      淨重合計40.17公克）等物（按：經核卷內證據，該甲基
      安非他命二包應係於○○路址扣得，詳後述），經警採集其
      尿液送驗，結果呈安非他命、甲基安非他命陽性反應，經
      臺灣桃園地方法院依聲請於96年4月20日以96年度毒聲字
      第451號裁定送勒戒處所觀察、勒戒後，嗣因被告無繼續
      施用毒品傾向，於96年7月2日釋放出所而執行完畢，其施
      用毒品犯行由臺灣桃園地方檢察署（下稱桃園地檢署）檢
      察官於96年7月5日以96年度毒偵字第1250號為不起訴處分
      確定，有上開裁定影本及不起訴處分書查詢列印資料在卷
      可憑（見桃園地檢署96年度毒偵字第1250號影卷【下稱毒
      偵字卷】第85頁，原審審訴字卷第52-2頁，下就施用毒品
      案稱為【前案】）。
（二）被告行為時之毒品危害防制條例第11條第2項原規定：持
      有第二級毒品者，處二年以下有期徒刑、拘役或新臺幣3
      萬元以下罰金；第4項復規定：持有毒品達一定數量者，
      加重其刑至二分之一，其標準由行政院定之。行政院於93
      年1月7日，依據同條例第8條第6項及第11條第4項規定訂
      頒「轉讓持有毒品加重其刑之數量標準」，其第2條第2項
      規定：轉讓或持有第二級毒品，淨重10公克以上者，加重
      其刑至二分之一（下稱修正前）。惟被告行為後，毒品危
      害防制條例於98年5月20日修正公布，將第4項修正為：持
      有第二級毒品純質淨重二十公克以上者，處六月以上五年
      以下有期徒刑，得併科新臺幣70萬元以下罰金。本件被告
      持有之甲基安非他命二包，驗前純質淨重合計40.17公克
      ，業見前述，被告持有之甲基安非他命已逾上開「轉讓持
      有毒品加重其刑之數量標準」第2條第2項淨重10公克及修
      正後純質淨重二十公克之規定，經比較修正前後之規定，
      應適用修正前毒品危害防制條例第11條第4項、第2項之持
      有第二級毒品罪之規定較有利於被告。
（三）被告於前案經警方偵查時所扣得之甲基安非他命二包，被
      告在警詢、偵訊及原審準備程序時均陳稱其有施用扣案甲
      基安非他命，則被告前案所施用之甲基安非他命，應係取
      自扣案之甲基安非他命無訛。被告施用甲基安非他命部分
      既經檢察官為不起訴處分，檢察官就被告施用前持有逾法
      定數量甲基安非他命部分，依法應為不起訴處分，不得另
      行提起公訴，檢察官不察，將被告持有逾法定數量之甲基
      安非他命另行提起本件公訴，此部分起訴程序自有未恰，
      應為不受理之判決等語。
三、檢察官上訴意旨略以：
（一）起訴書就被告涉犯法條誤載為修正後毒品危害防制條例第
      11條第4項持有第二級毒品純質淨重二十公克以上罪嫌，
      應予更正。
（二）被告於96年2月27日警詢時供稱：桌上扣得之甲基安非他
      命二包為阿西所有，阿西係用於自己施用及販賣等語；復
      於96年3月6日警詢時改稱：我向阿興購得本案甲基安非他
      命二包，是我自己要施用的等語；於107年3月22日偵訊時
      亦陳稱：我忘記本案甲基安非他命二包是否為我施用毒品
      所剩下等語。是倘本案扣案之甲基安非他命二包確為被告
      施用毒品所剩，被告於警詢、偵訊時即應提及此一有利事
      項，然被告反而於本案108年3月5日準備程序中始辯稱曾
      經施用過本案甲基安非他命，並因此受觀察、勒戒云云，
      顯屬卸責之詞。
（三）再者，被告於96年3月6日警詢時陳稱：我於96年2月23日
      向阿興購得本案甲基安非他命二包，我就放到○○路址，本
      案甲基安非他命二包是我要吸食的等語，核與員警查獲本
      案甲基安非他命二包之地點相符。復參之被告於96年2月2
      7日偵訊時陳稱：我於96年2月25日在○○路址施用甲基安非
      他命等語，是本案甲基安非他命放置處所顯與被告施用甲
      基安非他命之地點不同，自難認被告於96年2月25日所施
      用之甲基安非他命係取自本案甲基安非他命二包。
（四）另參之本案甲基安非他命外觀，一包為白色晶體，另一包
      為白色粉末，其純度則分別為50.2％、23.5％，有內政部警
      政署96年3月27日刑鑑字第0000000000號鑑定書附卷可參
      ，衡情倘被告確係同時向同一賣家購入本案甲基安非他命
      二包，該二包甲基安非他命之品質、純度通常應較為相近
      ，惟本案甲基安非他命二包之外觀、重量及純度均差異甚
      大，難認被告係同時購入本案甲基安非他命二包，且為被
      告96年2月25日施用毒品所剩，自亦難認被告持有本案甲
      基安非他命二包之犯行，已為其施用行為所吸收，原審認
      事用法尚有未恰，請將原判決撤銷，更為適當合法之判決
      等語。
四、經查：
（一）按本件應適用修正前毒品危害防制條例第11條第4項、第2
      項之持有第二級毒品罪之規定，業見前述。而被告行為時
      之毒品危害防制條例第10條第2項係規定：施用第二級毒
      品者，處三年以下有期徒刑。是依修正前之規定，施用第
      二級毒品行為為較重之高度行為，持有淨重10公克以上第
      二級毒品行為為較輕之低度行為，而有高度行為吸收低度
      行為之關係，與現行法不同。
（二）被告於前揭時、地，為警查獲其持有扣案之甲基安非他命
      二包（驗前分別含袋毛重38.68公克、94.38公克，因鑑驗
      分別取用0.11公克、0.12公克，驗前純質淨重合計40.17
      公克），後均檢驗出二級毒品甲基安非他命成分，純度分
      別為50.2％、23.5％，驗前純值淨重分別約為18.37、21.80
      公克等情，為被告所是認，且有自願搜索同意書、臺北市
      政府警察局中山分局搜索扣押筆錄、扣押物品目錄表、扣
      案物照片，及內政部警政署刑事警察局96年3月27日刑鑑
      字第0000000000號鑑定書在卷可稽（見他字卷第17頁至第
      18頁），此部分之事實，首堪認定。
（三）被告所犯之前案經裁定觀察、勒戒後獲不起訴處分確定，
      而就被告對其於前案為警所扣得之甲基安非他命二包，曾
      有如下之供述：
　　　⑴於96年2月27日警詢、偵訊時，均否認扣案甲基安非他命
        二包為其所有，並稱該甲基安非他命係「阿西」所有（
        見毒偵字卷第9頁、第70頁）；
　　　⑵於96年3月6日警詢、偵訊時始承認為其所有，並供稱：
        「（另查獲之135公克之安非他命成品來源為何？）因
        為本身吸食量頗大，所以以新臺幣17萬元向「阿興」購
        買，「阿興」是在2月23日傍晚時從南部送到○○交流道
        拿給我，我就放置到○○市○○路○段00巷00弄00○00號2樓
        ，這部分是我要吸食的，之前講的阿西沒有此人」等語
        （見桃園地檢署96年度偵字第4863號影卷【下稱偵字第
        4863號卷】㈡第138頁至第139頁、第143頁）；
　　　⑶復於96年4月3日偵訊時供稱：我在96年3月6日時講的才
        是實話等語（見偵字第4863號卷㈡第167頁）；
　　　⑷再於99年1月13日其另案涉犯製造第二級毒品未遂罪之本
        院準備程序時陳稱：「（原審判決附表一編號1、2安非
        他命的結晶物，是不是你結晶後的物品？）不是。那是
        我後來買來的，因為買那一公斤回來全部變成水，所以
        我才又去買來吸食」等語（見桃園地檢署107年度偵字
        第5156號卷【下稱偵字第5156號卷】第23頁反面）；
　　　⑸繼於99年11月30日另案本院審判程序時供稱：「（你在9
        6年1月初買一公斤安非他命的錢是誰出資？）我和黃增
        城合資的，總共80萬，一人40萬」、「（96年2月23日
        你購買兩小包安非他命是誰出資的？）自己的錢」、「
        （既然你96年1月初購買安非他命是自己要吸食的，為
        什麼你還在96年2月23日購買安非他命？）因為前面購
        買的是臭的，不能吸食」等語（見偵字第5156號卷第29
        頁正反面）。
　　　足見被告除在被查獲後初次製作警、偵筆錄時諉稱扣案二
      包甲基安非他命係「阿西」所有外，其後在另案歷次所述
      均表明該二包甲基安非他命係買來供自己吸食，至於購入
      該二包前雖已購買另案製造未遂之一公斤甲基安非他命，
      然因該批甲基安非他命過臭無法吸食，始再購入扣案之二
      包供己施用等情，互核被告歷次陳述大致相同，並無明顯
      矛盾之情形。
（四）被告雖於本案之107年3月22日偵訊時供稱：我不記得96年
      因施用毒品執行觀察、勒戒時，那時扣案的毒品是否為施
      用所剩下的，亦不記得96年2月23日購買之甲基安非他命
      二包是否為自己購買施用的等語（見偵字第5156號卷第10
      頁反面至第11頁），然被告於原審108年3月5日準備程序
      時供稱：我這件案件是發生在96年，因為這個我也有去勒
      戒，也勒戒回來了，甚至其他的有判刑我也從101年關到1
      05年回來，檢察官現在起訴我持有毒品超過二十公克，持
      有超過二十公克是98年才立法的，可以這樣嗎？本案所持
      有的毒品我曾經施用過，並因此而接受觀察勒戒，我於96
      年間被查獲持有本案兩包毒品時，曾供述施用此二包毒品
      等語（見原審審訴字卷第45頁）。本院審酌被告之施用前
      案既距其本案被起訴已經過十二年之久，且細核被告於96
      年間因海巡隊查緝其涉犯製造甲基安非他命之另案時，被
      告除第一次供述外，確實均稱該二包甲基安非他命係供其
      施用所購入，已如前述；而被告當初被查獲時，除前案外
      ，檢警偵辦重點皆聚焦於同時被查獲之另案製造第二級毒
      品未遂罪嫌，則被告對施用部分印象較不深刻，尚與常情
      無違，且檢察官於前案亦未對扣案之甲基安非他命二包是
      否為該次施用所剩部分予以訊問被告（見毒偵字卷全卷）
      ，故本院尚難以被告於前案偵查時未提及本案甲基安非他
      命二包為其當時施用毒品所剩，即為不利於被告之認定。
（五）至上訴意旨另以被告於前案自陳吸食毒品地點與扣案之二
      包甲基安非他命放置處不同，而認被告於96年2月25日所
      施用之甲基安非他命並非取自本案甲基安非他命二包云云
      。惟查，本案甲基安非他命二包扣得之地點究為○○路址或
      ○○路址，因此二處之搜索扣押物品目錄表記載完全相同（
      見偵字第4863號卷㈠第17頁，毒偵字卷第15頁），並無法
      明確區分該次查獲時，何物係於何址扣得，惟被告於96年
      3月6日經警詢問被捕經過時，自陳其被警帶至○○路址搜出
      本案甲基安非他命成品毛重135公克等情，有被告該日之
      警詢筆錄在卷可稽（見偵字第4863號卷㈡第141頁），堪認
      扣案之二包甲基安非他命應係放置於○○路址，固與被告自
      陳施用毒品之○○路址並不相同。然即便如此，扣案之甲基
      安非他命一包為晶體、一包為粉末狀，分裝容易，份量亦
      可隨意增減，則無論扣案之甲基安非他命二包放置於何處
      ，被告皆可輕易分裝攜帶並於任何隱密處吸食；至該二包
      甲基安非他命之外觀、重量及純度雖有落差，然被告購買
      時並無法控制賣方所提供之品質，甚至如被告所言，因前
      次購買之甲基安非他命太臭無法吸食，始買入新的等語，
      是綜合上情，皆無法使本院認定被告於96年2月25日所施
      用之甲基安非他命，非係取自本案之甲基安非他命二包。
（六）末按起訴之程序違背規定者，應諭知不受理之判決，刑事
      訴訟法第303條第1款定有明文。就被告上開施用毒品之前
      案，檢察官於不起訴處分書內僅載明「…於96年2月25日某
      時，在桃園縣○○市○○路000巷00號，施用第二級毒品安非
      他命…為警查獲。經依臺灣桃園地方法院96年度毒聲字第4
      51號裁定送勒戒處所觀察、勒戒後，認無繼續施用毒品傾
      向…自應為不起訴處分」等語（見他字卷第30頁），並未
      明確提及被告所施用之毒品範圍，則依卷內事證，僅有被
      告自始均稱係吸食扣案之二包甲基安非他命可資為認定基
      礎，被告之前開辯解尚不違情理，而堪採信。此外，復查
      無其他事證可證明扣案之毒品二包確非係被告於前案所施
      用，基於罪疑唯輕、有疑唯利被告原則，自應為有利於被
      告之認定，依前揭查獲時之客觀情況認係被告於前案施用
      所剩餘。從而，本案被告被訴持有逾法定數量之低度行為
      既已為其前案施用甲基安非他命之高度行為所吸收，屬於
      前案不起訴處分認定之事實範圍內，而前案業經不起訴處
      分確定，原審逕為不受理判決之諭知，且因檢察官已於本
      件聲請宣告沒收銷燬，是為免檢察官另為聲請，致耗費司
      法資源，原審認於本案依毒品危害防制條例第18條第1項
      前段宣告沒收銷燬為宜，爰均依上揭規定宣告沒收銷燬扣
      案之白色晶體、粉末共二包及其包裝袋。核其認事用法及
      沒收之宣告，並無違誤，檢察官上訴意旨徒以上開之詞指
      摘原判決不當，自無理由，爰不經言詞辯論予以駁回其上
      訴。
據上論斷，應依刑事訴訟法第368條、第372條，判決如主文。
中　　華　　民　　國　　109 　年　　9 　　月　　18　　日
                  刑事第二十庭  審判長法　官  王復生
                                      法　官  張紹省
                                      法　官  遲中慧
以上正本證明與原本無異。
不得上訴。
                                      書記官  鄭巧青
中　　華　　民　　國　　109 　年　　9 　　月　　18　　日